臺灣高等法院刑事判決　　　　　　　　　　　　　八十九年度交上訴字第一六一號
　　上　訴　人　臺灣宜蘭地方法院檢察署檢察官
　　上　訴　人
　　即　被　告　乙○○
右上訴人因遺棄等案件，不服臺灣宜蘭地方法院八十九年度交訴字第四四號，中華民
國八十九年七月二十七日第一審判決（起訴案號：臺灣宜蘭地方法院檢察署八十九年
度偵字第一○六○號）提起上訴，本院判決如左：
    主  文
原判決關於遺棄罪部分及應執行刑部分撤銷。
乙○○駕駛動力交通工具肇事，致人傷而逃逸，處有期徒刑捌月，與上訴駁回部分應
執行有期徒刑壹年貳月。
其他上訴駁回。
    事  實
一、乙○○於民國八十九年三月二十九日晚上，駕駛車牌號碼ＲＷ─三三四六號自小
    客車，沿宜蘭縣壯圍鄉○○路由宜蘭市往大福方向行駛，於二十二時四十五分許
    ，行經上揭路段二二之三號前，本應注意車前狀況，並不得超速，隨時採取必要
    之安全措施，及兩車併行之間隔，隨時採取必要之安全措施，而依當時道路直路
    速限四十公里、路面乾燥、無障礙物、視距良好等情形，並無不能注意之情事，
    詎竟以時速五十公里之速度超速行駛，復疏未注意車前狀況，及保持安全距離，
    致由後追撞前方同向由林清秀騎乘之自行車後面所拖曳之台車，致該台車向前推
    擠自行車，林清秀因而人車倒地，使林清秀受有右側股骨大轉子骨折、左側恥骨
    骨折等傷害，現場則遺有被告所有因碰撞而掉落之上揭車輛車牌一面。乙○○於
    肇事後，竟不為必要之救助，反駕車逃逸他去，將無自救力之林清秀棄置現場，
    迨路人黃芳銘路過該處，通知林清秀家人方得以送醫，嗣林清秀經送醫後，因多
    處骨折，引起心肌血管栓塞，致急性心臟衰竭，於同年四月十二日不治死亡。
二、案經林清秀、林清秀之子甲○○訴請宜蘭縣警察局礁溪分局報請台灣宜蘭地方法
    院檢察署檢察官督同法醫師相驗後偵查起訴。
    理  由
一、訊據被告坦承以時速五十公里之速度駕車行經右揭地點不諱，惟矢口否認遺棄及
    肇事後逃逸之犯行，辯稱：不知車禍如何發生，當時伊心神不寧，精神不好，只
    知有撞及障礙物，不知撞到人，如伊知道有撞到人一定會救他云云。經查：右揭
    犯行，業據被害人林清秀生前指述歷歷，核與告訴人甲○○指訴情節相符，復有
    證人黃芳銘及事故後前往現場處理之警員蘇曾永輝、黃芳銘、莫自強於偵查中證
    述屬實。此外，並有道路交通事故調查報告表及現場照片共十四幀及一冊在卷可
    稽。又據卷附照片所示，被告所駕車輛之車前保險桿處受有破損、碎裂，及被告
    之車牌亦因此次撞擊而掉落現場，足見事故當時撞擊情況甚為嚴重，衡諸常情，
    一般人駕車遭逢不明之嚴重撞擊，必下車查看，被告卻仍繼續行駛，顯不符常情
    ，是被告應知撞及被害人，而畏罪駛離現場，其有肇事致人受傷逃逸之犯意甚明
    。況被告於偵查中自陳其子於次日有告知渠車前有一老者牽自行車後面拖板車等
    語（見相驗卷第十五頁反面），可見同車之被告之子尚見有被害人在前，被告竟
    稱撞及障礙物，不知撞到被害人，所辯要係卸責之詞，不足採信。又被害人於被
    告肇事時係受有右股骨轉子撕裂性骨折、左恥骨下肢骨折、左骨盆骨折之傷，亦
    有行政院衛生署宜蘭醫院診斷證明書在卷可按（附於偵查卷第八頁），是被告駕
    車肇事致人受傷而逃逸，事證明確，犯行可以認定。另被害人林清秀係因本件車
    禍死亡，亦經台灣宜蘭地方法院檢察署檢察官督同法醫相驗屬實，製有勘驗筆錄
    、相驗屍體證明書、驗斷書及照片十幀等在卷可憑。
二、按汽車行駛時，駕駛人應注意車前狀況，並注意兩車併行之間隔，隨時採取必要
    之安全措施；且行車速度應依速限行駛不得超速，分別為道路交通安全規則第九
    十四條第三項、第九十三條所明定，被告既領有駕駛執照，對於上開規定自應知
    悉並遵守之，而依道路交通事故調查報告表所載，被告肇事當時為晴天，雖屬夜
    間有照明，但路面乾燥、無缺陷，且無礙物、視距良好，並無不能注意之情事，
    詎竟疏未注意，違反上開規定致釀車禍，致被害人死亡，被告顯有過失；又被害
    人林清秀確因本件車禍而死亡，被告之過失行為與告訴人林清秀死亡間有相當因
    果關係。本件事證明確，被告駕車過失致死之犯行洵堪認定。
三、核被告駕車肇事致人受傷而逃逸，係犯刑法第一百八十五條之四之罪，其過失肇
    事致人死亡，係犯刑法第二百七十六條第一項之過失致人於死罪，所犯兩罪，犯
    意個別，罪質互異，應分論併罰。公訴人認被告亦犯刑法第二百九十四條第一項
    遺棄罪。惟按刑法第一百八十五條之四肇事致人死傷逃逸罪，並不以被害人無自
    救能力為必要，且在肇事致人死亡而逃逸之情形，無成立刑法第二百九十四條第
    一項遺棄罪餘地，兩相比較，刑法第一百八十五條之四肇事致人死傷逃逸罪之構
    成要件，較同法第二百九十四條第一項遺棄罪為寬，且前者之法定刑度係參考後
    者而定，立法目的似有意將駕駛動力交通工具肇事致人受傷而逃逸行為之處罰，
    以前者之規定取代後者之意，且就肇事致人死亡而逃逸者亦依該罪科以刑責，俾
    促使駕駛人於肇事後能對被害人及時救護，以減少死傷，則在將駕駛動力交通工
    具肇事致人受傷，使陷於無自救能力而逃逸之情形，該刑法第一百八十五條之四
    為同法第二百九十四條第一項之特別規定，應優先適用（參照最高法院八十八年
    台上字第七三九六號判決意旨），是被告駕車肇事致被害人受傷而逃逸，係犯刑
    法第一百八十五條之四肇事致人死傷逃逸罪，自不再論刑法第二百九十四條第一
    項遺棄罪，檢察官尚有誤會，此部分原審認係從情節較重之刑法第二百九十四條
    第一項遺棄罪亦有未合。雖被告上訴意旨否認犯罪無理由，惟原判決此部既有可
    議之處，自應由本院撤銷此部分及應執行刑判決，依法改判。至被告所犯過失致
    死罪部分，原審依刑法第二百七十六條第一項之規定論罪，處有期徒刑八月，並
    無不合，量刑亦稱允適，檢察官依被害人家屬聲請上訴意旨以被告未和解且無悔
    意，原審量刑過輕為由，指摘原判決不當云云，經查，被告已賠償被害人家屬保
    險理賠金新台幣（下同）一百二十三萬九千一百六十元，醫藥費三萬九千餘元，
    奠儀及慰問金七萬元，已據被害人家屬甲○○到庭供承在卷，雖未至被害人家屬
    請求之六百萬元，惟不能因此即指被告未和解無悔意，其上訴為無理由。是原判
    決關於過失致死罪部分應予維持，此部分之上訴應予駁回。又被被害人家屬以被
    告在花蓮貨運公司任職，認被告所為係犯業務過失致死罪云云，惟查，被告係在
    花蓮貨運公司羅東營業所從事裝卸員工作，無擔任駕駛業務，已據花蓮貨運公司
    函覆本院在卷，被告既非擔任駕駛業務，且所駕之自小客車外觀上無足認係花蓮
    貨運公司之營業用車，被告所為自無從成立業務過失致死罪，據被害人家屬顯有
    誤會。
四、爰審酌被告駕車肇事致人受傷，不予停車救治，竟然逃逸而去，惡性非輕，惟其
    犯後當庭尚有悔意，且已賠償被害人家屬一百三十餘萬元，並參酌其犯罪所生之
    危害，生活狀況、智識程度、尚無前科及其它一切情狀，量處如主文第二項所示
    之刑，並與上訴駁回之過失致死罪部分之刑定其應執行刑，以示懲儆。
據上論斷，應依刑事訴訟法第三百六十九條第一項前段、第三百六十四條、第三百六
十八條、第二百九十九條第一項前段，刑法第二百七十六條第一項、第一百八十五條
之四、第五十一條第五款，罰金罰鍰提高標準條例第一條前段判決如主文。
本案經檢察官李進誠到庭執行職務。
中      華      民      國      九十一      年    一    月    二十二    日
                              臺灣高等法院刑事第十三庭
                                  審判長法  官  蔡    燉
                                        法  官  鄧  振  球
                                        法  官  李  春  地
右正本證明與原本無異。
不得上訴。
                                        書記官  柳  秋  月
中      華      民      國      九十一  年      四      月     二十三   日
附錄本判決論罪科刑法條：
刑法第二百七十六條第一項
因過失致人於死者，處二年以下有期徒刑、拘役或二千元以下罰金。
刑法第一百八十五條之四
駕駛動力交通工具肇事，致人死傷而逃逸者，處六月以上五年以下有期徒刑。
    上  訴  人  臺灣    地方法院檢察署檢察官
    被      告
右上訴人因被告    案件，不服臺灣    地方法院八十五年度易字第        號，中
華民國    年    月    日第一審判決（起訴案號：臺灣    地方法院檢察署八十五
年度偵字第        號）提起上訴，本院判決如左：
    主  文
    事  實
    理  由
據上論斷，應依刑事訴訟法第三百六十八條，判決如主文。
本案經檢察官      到庭執行職務。
中    華    民    國    八十六    年                月                  日
                              臺灣高等法院刑事第  庭
                                  審判長法  官
                                        法  官
                                        法  官
得上訴
不得上訴
附錄：本判決論罪科刑法條全文
